臺灣嘉義地方法院民事判決　　　　　　　 96年度訴字第510號
原　　　告　台新國際商業銀行股份有限公司
法定代理人　丁○○
訴訟代理人　甲○○
被　　　告　丙○○
　　　　　　乙○○
上列當事人間請求撤銷贈與行為等事件，於中華民國96年9月13
日辯論終結，本院判決如下：
    主  文
被告間就坐落嘉義縣大林鎮○○段三四七建號（門牌號碼嘉義縣
大林鎮明和里甘蔗崙三十九之一號）房屋所有權全部，於民國九
十四年六月二十九日所為贈與行為，及於民國九十四年七月二十
一日所為之所有權移轉行為，均應予撤銷。
被告乙○○就前項不動產於民國九十四年七月二十一日所為所有
權移轉登記應予塗銷。
訴訟費用新台幣壹萬肆仟參佰陸拾肆元由被告負擔。
    事 實 與 理 由
壹、程序方面：
一、按言詞辯論期日，當事人之一造不到場者，得依到場當事人
    之聲請，由其一造辯論而為判決，民事訴訟法第385條第1項
    定有明文。被告經合法通知未於言詞辯論期日到場，核無民
    事訴訟法第386條各款所定情事之一，爰依原告之聲請，由
    其一造辯論而為判決。
貳、實體方面：
一、原告起訴主張：
（一）被告丙○○於民國94年6月29日向原告申請辦理汽車貸款
      共新台幣（下同）30萬元，且與原告簽立車輛動產抵押書
      及面額30萬元整並免除拒絕證書之本票乙紙。貸款期間自
      94年5月27日起至97年4月27日止，每月27日繳款9,822 元
      ；孰料被告丙○○卻自95年4月27日起即拒絕繳款，嗣經
      原告向台南地方法院聲請民事本票裁定且屢經催討均置之
      不理，截至95年4月27日止尚積欠211,601元及至清償日止
      按年利率11％計算之利息未為清償，依契約第15條第6款
      及第17條之規定視為全部到期，並依利息總額百分之20
      計算違約金。
（二）原告為促請被告丙○○處理前開債務，且查被告丙○○本
      為訴之聲明第1項不動產之所有人，卻於94年6月29日將其
      所有上開建物無償贈與被告乙○○，並於94年7月21日辦
      妥移轉登記在案，被告丙○○因此陷於無資力，故該贈與
      行為及移轉所有權之行為有害及原告之債權，故應予以撤
      銷。
（三）民法第244條第1項規定：債務人所為之無償行為，有害及
      債權者，債權人得聲請法院撤銷之。又民法第113條規定
      ：無效法律行為之當事人，於行為當時知其無效，或可得
      而知者，應負回復原狀或損害賠償之責任。被告關於所有
      權移轉之物權行為應予撤銷，其所為之所有權移轉登記亦
      應塗銷回復予原所有權人即被告丙○○。
（四）綜上所述，被告之贈與行為及所有權移轉行為顯係有害原
      告之債權，爰依民法第244條第1項及民法第113條規定訴
      請撤銷贈與行為及關於所有權移轉之物權行為應予撤銷，
      其所為之所有權移轉登記亦應塗銷回復予原所有權人即被
      告丙○○，並聲明如主文所示。
二、被告未於言詞辯論期日到場，亦未提出書狀作何聲明或陳述
    。
三、原告上揭主張，業據提出與所述相符之汽車貸款申請書暨客
    戶基本資料表、車輛動產抵押契約書、臺灣臺南地方法院94
    年度票字第8187號本票准許強制執行裁定及確定證明書、不
    動產登記謄本及標示附表、地籍圖謄本、嘉義縣大林鎮○○
    段347建號登記謄本異動索引、本票、帳卡、國稅局財產資
    料清單等為證，而被告2人經合法通知，均未於言詞辯論期
    日到場，亦未提出書狀爭執，依民事訴訟法第280條第3項準
    用同條第1項規定，應視同自認原告所主張事實，原告上開
    主張，堪信為真實。
四、按債務人所為之無償行為，有害及債權者，債權人得聲請法
    院撤銷之；債權人依前開規定聲請法院撤銷時，得並聲請命
    受益人回復原狀，民法第244第1項、第4項前段分別定有明
    文。次按所謂害及債權，乃指債務人之行為，致積極的減少
    財產，或消極的增加債務，因而使債權不能獲得清償之情形
    ，若債權人之債權，因債務人之行為，致有履行不能或困難
    之情形者，即應認為有損害於債權人之權利，並不以債務人
    因其行為致陷於無資力為限（最高法院81年度台上字第207
    號判決、45年台上字1316號判例意旨參照），蓋債務人所有
    之財產，除對於特定債權人設有擔保物權外，應為一切債務
    之總擔保，倘債務人將財產贈與他人，且非用以清償具有優
    先受償權之債務，對於普通債權人，即難謂無詐害行為。查
    系爭房屋價值為249,900元，有嘉義縣稅捐處民雄分處96年7
    月2日嘉縣稅分房字第0966407205號函文在卷可稽，本件原
    告對被告丙○○尚有本金211,601元，及自94年7月21日起至
    清償日止按週年利率百分之11計算之利息之債權存在，已如
    前述。是原告為滿足債權之實現，原可就系爭不動產加以求
    償，惟因被告丙○○於94年6月29日將其所有之系爭土地無
    償贈與被告乙○○，並於94年7月21日以贈與為原因，移轉
    登記予被告乙○○，致債權人即原告無從對該不動產求償，
    又被告乙○○已無其他財產。是原告主張被告丙○○無其他
    財產足供清償，本件贈與及移轉登記之無償行為，損害於原
    告之債權乙節，亦堪採信。
五、復按債務人所為之無償行為有害及債權人者，債權人得聲請
    法院撤銷之；又按債權人依第1項或第2項之規定聲請法院撤
    銷時，得並聲請命受益人或轉得人回復原狀，民法第244條
    第1項、第4項分別定有明定。即撤銷債務人所為之無償行為
    者，祇須具備(一)為債務人所為之無償法律行為，(二)其無償法
    律行為有害於債權人，(三)其法律行為係以財產權為目的，即
    為已足，至於債務人之法律行為除有特別規定外，無論為債
    權行為抑為物權行為，均非所問（最高法院42年台上字第32
    3號判例參照）。依上開規定及說明，被告間之無償贈與及
    移轉登記之行為，既有損害於原告之債權。原告自得訴請撤
    銷被告2人間如主文所示土地所為之贈與債權行為及移轉所
    有權之物權行為，並將其所有權移轉登記予以塗銷。從而，
    原告依民法第244條規定，求為判決如主文第1、2項所示，
    洵屬有據，應予准許。
六、本件判決基礎已臻明確，兩造其餘之攻擊防禦方法及訴訟資
    料經本院斟酌後，核與判決不生影響，無一一論述之必要，
    均併予敘明。
七、據上論結，原告之訴為有理由，依民事訴訟法第385條第1項
    前段、第78條、第85條第1項前段，判決如主文。
中　　華　　民　　國　　96　　年　　9 　　月　　27　　日
                      民一庭法　官　馮保郎
以上正本係照原本作成。
如對本判決上訴須於判決送達後20日內向本院提出上訴狀，並依
上訴利益繳納上訴費。
中　　華　　民　　國　　96　　年　　10　　月　　2 　　日
                            書記官　王立梅
